ACORDAO-COMPLETO-2540329

ACÓRDÃO 3563/2022 ATA 21/2022 - PRIMEIRA CÂMARA

VISTO, relatado e discutido o pedido de reexame interposto por José Geraldo Miranda, ex-servidor do Tribunal Regional do Trabalho da 15ª Região - Campinas/SP, contra o Acórdão 17999/2021-TCU-Primeira Câmara, que considerou ilegal o ato de aposentadoria do recorrente, em face da incorporação de quintos relativos a funções comissionadas exercidas entre 8/4/1998 e 4/9/2001, e determinou ao órgão de origem o destaque das parcelas incorporadas com vistas a sua futura absorção, caso não houvesse decisão judicial transitada em julgado a amparar o interessado.
ACORDAM os Ministros do Tribunal de Contas da União, reunidos em sessão da 1ª Câmara, ante as razões expostas pelo Relator e com fundamento nos arts. 32 e 48 da Lei 8.443/1992, em:
9.1. conhecer do pedido de reexame, dar-lhe provimento parcial e tornar insubsistente a determinação contida no subitem 1.7.1.2 da deliberação recorrida, mantida, entretanto, a apreciação pela ilegalidade do ato de aposentadoria recorrente;
9.2. encaminhar cópia deste Acórdão ao recorrente e ao TRT da 15ª Região, com a informação de que a íntegra do Relatório e do Voto que o fundamentam está disponível no endereço eletrônico www.tcu.gov.br/acordaos.

Pedido de reexame interposto contra acórdão que julgou ilegal o ato de aposentadoria do recorrente em virtude da inclusão de parcelas referentes a quintos incorporados após a edição da Lei 9.624/1998.

Primeira Câmara

3. Recorrente: José Geraldo Miranda (XXX.823.848-XX)

13.1. Ministros presentes: Walton Alencar Rodrigues (Presidente), Benjamin Zymler, Vital do Rêgo e Jorge Oliveira (Relator).
13.2. Ministros-Substitutos presentes: Augusto Sherman Cavalcanti e Weder de Oliveira.

JORGE OLIVEIRA

Ministro Walton Alencar Rodrigues

Adoto como relatório o parecer do Ministério Público junto ao TCU - MPTCU, a seguir transcrito (peça 44) :
	"Trata-se de pedido de reexame interposto por José Geraldo Miranda contra o Acórdão n.º 17.999/2021 - 1.ª Câmara (peças n.ºs 8 e 14/29) .
2.	Por intermédio dos pareceres uniformes acostados às peças n.ºs 42 e 43, a Secretaria de Recursos - Serur - propôs o conhecimento do recurso para, no mérito, negar-lhe provimento, com ciência ao recorrente.
3.	O Acórdão n.º 17.999/2021 - 1.ª Câmara - considerou ilegal o ato de aposentadoria de peça n.º 3 devido à incorporação de quintos relativos a funções comissionadas exercidas entre 08/04/1998 e 04/09/2001, com determinação ao órgão de pessoal no sentido de promover o destaque das frações incorporadas no período em questão para futura absorção, se não houver decisão judicial transitada em julgado a amparar o interessado (peça n.º 8) .
4.	Em sede recursal, o inativo fez prova inequívoca de que a incorporação dos quintos referentes ao período entre 08/04/1998 e 04/09/2001 teve por base decisão judicial transitada em julgado (elementos de peças n.ºs 17, 22 e 26/29, entre outros) .
5.	Quando a deliberação ora guerreada foi prolatada, não constava dos presentes autos informação a respeito da existência ou não de decisão judicial transitada em julgado a beneficiar o recorrente. Por isso, a determinação emanada para o órgão de pessoal condicionou a modulação prevista no RE 638.115/CE à não existência de ação judicial com trânsito em julgado.
6.	Como, no caso concreto, o recorrente trouxe novos elementos aos autos na fase de interposição de recurso, fazendo prova de que é beneficiário de decisão transitada em julgado, entendemos que o pedido de reexame em apreciação merece ser conhecido e provido parcialmente, a fim de tornar sem efeito o subitem 1.7.1.2 da deliberação original, uma vez que a absorção futura das parcelas de quintos incorporadas entre 08/04/1998 e 04/09/2001 é medida incabível para servidor amparado pela coisa julgada não mais passível de revisão.
7.	Citamos, no mesmo sentido, os Acórdãos n.ºs 18.867/2021, 1.552/2022, 1.704/2022 e 1.705/2022, todos da 1.ª Câmara, bem como o Acórdão n.º 18.856/2021, proferido pela 2.ª Câmara, entre outros.
8.	Por todo o exposto, com as vênias de estilo por divergir parcialmente do encaminhamento oferecido pela Serur às peças n.ºs 42 e 43, esta representante do Ministério Público de Contas propõe ao Tribunal que:
	8.1. conheça do pedido de reexame interposto por José Geraldo Miranda contra o Acórdão n.º 17.999/2021 - 1.ª Câmara - para, no mérito, dar-lhe provimento parcial, e
	8.2. torne sem efeito o subitem 1.7.1.2 da deliberação ora guerreada, ficando indenes de absorção futura os quintos incorporados no período compreendido entre 08/04/1998 e 04/09/2001, uma vez que o recorrente fez prova de que é beneficiário de decisão judicial transitada em julgado, nos termos da modulação fixada pelo Supremo Tribunal Federal no RE 638.115/CE, mantida, no entanto, a ilegalidade da concessão de aposentadoria do interessado."
	É o relatório.

não há.

Procuradora-Geral Cristina Machado da Costa e Silva

PEDIDO DE REEXAME. APOSENTADORIA. INCORPORAÇÃO DE QUINTOS APÓS A EDIÇÃO DA LEI 9.624/1998. ILEGALIDADE E DETERMINAÇÃO PARA ABSORÇÃO DA VANTAGEM. COMPROVAÇÃO DA EXISTÊNCIA DE DECISÃO JUDICIAL TRANSITADA EM JULGADO A EMBASAR A INCORPORAÇÃO. MODULAÇÃO DEFINIDA PELO STF NO RE 638.115. PROVIMENTO PARCIAL. INSUBSISTÊNCIA DA DETERMINAÇÃO.

APOSENTADORIA (APOS)

Secretaria de Recursos - Serur

Atendidos os requisitos de admissibilidade, pode ser conhecido o pedido de reexame interposto por José Geraldo Miranda, ex-servidor do Tribunal Regional do Trabalho da 15ª Região - Campinas/SP, contra o Acórdão 17999/2021-TCU-Primeira Câmara (Relator: Ministro Walton Alencar Rodrigues) .
2.	O referido julgado considerou ilegal o ato de aposentadoria do recorrente, em face da incorporação de quintos relativos a funções comissionadas exercidas entre 8/4/1998 e 4/9/2001, e determinou ao órgão de origem o destaque das parcelas incorporadas com vistas a sua futura absorção, caso não houvesse decisão judicial transitada em julgado a amparar o interessado.
3.	Por considerar que o recorrente comprovou a existência de deliberação judicial nos moldes há pouco mencionados, mas não afastou a ilegalidade da incorporação, a Secretaria de Recursos - Serur opinou pelo não provimento do recurso. 
4.	Já o Ministério Público junto ao TCU - MPTCU se manifestou pelo provimento parcial do apelo, de modo a tornar insubsistente a determinação contestada, mantida, porém, a apreciação pela ilegalidade do ato de concessão.
5.	Acompanho o posicionamento da Procuradoria.
6.	O Acórdão criticado formulou a determinação para destaque e absorção da parcela de quintos quando não havia nos autos ciência de sentença transitada em julgado a embasar aquela incorporação.
7.	Como o ex-servidor logrou comprovar a existência de tal decisão judicial (peças 17, 22 e 26/29) , deve ser tornada insubsistente a determinação formulada por esta Corte, uma vez que a modulação feita pelo Supremo Tribunal Federal - STF no Recurso Extraordinário - RE 638.115 autorizou a manutenção do pagamento de incorporações lastreadas em comandos judiciais definitivos, como é o caso do recorrente.
8.	No entanto, deve ser mantida a apreciação pela ilegalidade do ato de concessão, uma vez que, na deliberação acima aludida, a Corte Suprema também considerou indevida a incorporação em debate.
	Desse modo, deve ser dado provimento apenas parcial ao apelo em análise, razão pela qual, ao acolher o parecer do MPTCU, voto pela adoção da minuta de Acórdão que submeto a este Colegiado.
TCU, Sala das Sessões, em 28 de junho de 2022.
JORGE OLIVEIRA 
Relator